【裁判字號】    89,易,1119
【裁判日期】    891104
【裁判案由】    竊盜
【裁判全文】
臺灣彰化地方法院刑事判決                        八十九年度易字第一一一九號
    公  訴  人  臺灣彰化地方法院檢察署檢察官
    被      告  乙○○
右列被告因竊盜案件，經檢察官提起公訴（八十九年度偵字第四七九一號），本院判
決如左：
    主      文
本件公訴不受理。
    理      由
一、公訴意旨略以：被告乙○○基於意圖為自己不法所有之概括犯意，先於民國八十
    九年六月十九日下午六時許，在彰化縣員林鎮黎明里黎明巷六號「金成美珠寶銀
    樓」內，向告訴人甲○○佯稱欲選購金戒指，待其取出三枚金戒指交予被告觀覽
    ，並置於櫃檯上時，被告竟乘告訴人甲○○不及注意之際，下手竊得該三枚金戒
    指（總重約九錢，價值約為一萬一千元）。又於八十九年六月二十日下午三時許
    ，在彰化縣田中鎮○○街十號「金福興銀樓」內，向告訴人丙○○○佯稱欲購買
    金戒指，待告訴人丙○○○先後取出三枚金戒指並列於櫃檯上，正轉身欲拿取包
    裝盒、不及注意之際，被告旋即下手竊得該三枚金戒指（總重約八錢一厘，價值
    約為一萬零七百元）後離去，因認被告涉有連續竊盜罪嫌等語。
二、按已經提起公訴之案件，在同一法院重行起訴者，應諭知不受理之判決，且得不
    經言詞辯論為之，刑事訴訟法第三百零三條第一項第二款、第三百零七條分別定
    有明文。而搶奪罪係以乘人不及抗拒，公然掠取其財物為成立要件，最高法院迭
    有二十年非字第八四號、二十年非字第一七三號、三十二年上字第二一八一號判
    例可資參照。是搶奪行為既以公然急遽掠取，使被害人不及防避，故與竊盜行為
    之乘人於不知不覺中，私隱而為者不同（陳煥生著，「刑法分則實用」，八十年
    十月修訂版，第四０八頁）。
三、公訴人認被告前揭所為係犯竊盜罪嫌，係以被告雖當告訴人之面取走金戒指等財
    物，惟並未對告訴人之身體或心理造成拘束，而以平和方式取得，尚與搶奪罪之
    構成要件不符等語為據。惟查：
（一）首依刑法第三十章（即搶奪強盜及海盜罪章）之立法理由觀之：「查第二次修
      正案第三十章謂關於搶奪罪，各國法律及判例略分三派：第一派以強盜論。第
      二派以竊盜論。第三派獨立科刑。本案以搶奪情節，雖重於竊盜，然不至如強
      盜之甚，蓋強盜須以強暴脅迫或他法致使人不能抗拒，質言之，是使被害人失
      其自由舉動，即欲抗拒，而有所不能。若強盜則祇乘人不備而掠取之，與強盜
      實有差別，故擬從第三派：：。」探其立法原意，與前揭判例所稱「乘人不及
      抗拒，公然掠取財物」及學說論述即屬相同，並無特以觸及被害人身體與否作
      為區別，至為灼然。
（二）再者，就法定刑度以言，如依公訴人以平和或暴力手段作為判斷竊盜與搶奪之
      區別標準，則後者既以觸及他人身體、造成他人心理不良拘束為要件，相較於
      前者以平和手段取去財物之行為，其可罰性及法益侵害性均屬偏高，實已近似
      於強盜行為，而應受較為嚴厲之處罰，法定刑度自當與竊盜犯行明顯有異，罪
      與刑之間始克相當。然就現行刑法之規定，普通竊盜罪之法定刑為五年以下有
      期徒刑、拘役或五百元以下罰金，普通搶奪罪則為六月以上、五年以下有期徒
      刑，二者最高刑度完全一致，均與強盜罪之三年以上、十年以下有期徒刑之規
      定相去甚遠。是立法者是否有意以公訴人所指判定標準資為區別，恐有可議。
      反言之，如謂搶奪罪所非難者，係在行為人明知被害人對於財物有完全支配力
      之情形下，猶不顧被害人立時發覺犯行之危險，公然乘人不及防備之際而急速
      取走財物，則其主觀上之心理情狀及所顯現之反社會心理，均與竊盜犯行所具
      備之隱密、掩蔽特性有別，而遠不及於強盜罪之暴力手段，故於刑法上予以較
      竊盜罪稍高之非難評價，似能解釋該二罪名刑度之差異所在，而較公訴意旨所
      認標準為妥。
（三）雖國內學者邇來有以取財行為之侵害身體危險性與否，作為區別搶奪、竊盜之
      標準，此固有其便於說理區分之優點，並有助於解決實務界長期難於分辨二者
      之困境，然因與立法解釋及通常可得認知之範圍有所差異，似難遽以圖其便利
      而忽略字詞本意。倘公訴人上開理論為是，則行為人自被害人手中取走財物構
      成搶奪罪行，如被害人係將財物置於手邊而遭行為人公然迅速取去，則易為搶
      奪；又如行為人騎乘機車搶奪其他機車騎士之財物，當被害人將皮包掛於肩上
      而行為人取之為搶奪，倘將皮包置於後座或前方腳踏板處而遭行為人取走，因
      未能接觸被害人身體，故為竊盜，此種推論是否妥適？公訴意旨之「接近身體
      之物品」又何所指？範圍何在？容有再加商榷之餘地，似難作為公允明確之判
      斷標準，是為本院所不採。
    綜上，被告既係乘告訴人不及注意、防備之際，公然於告訴人面前，掠取其充分
    、完全支配之財物，實已具備搶奪之構成要件，而與被告於八十九年五月十九日
    及二十二日所涉及之搶奪案件（即本院八十九年訴字第七一二號案件），時間相
    近，方法近似，構成要件相同，足認為基於概括犯意反覆為之，應為連續犯之裁
    判上一罪關係。惟因該案起訴在先，依刑事訴訟法第二百六十七條之公訴不可分
    原則，應認其起訴效力及於後起訴之本案，揆諸首揭法條，爰不經言詞辯論，逕
    為諭知不受理之判決。
四、據上論斷，應依刑事訴訟法第三百零三條第二款、第三百零七條，判決如主文。
中      華      民      國      八十九      年      十一    月    四    日
                                臺灣彰化地方法院刑事第二庭
                                法       官    高    文    崇
右正本證明與原本無異。
如不服本判決應於判決送達後十日內向本院提出上訴狀( 須附繕本 )。
告訴人或被害人對於判決如有不服具備理由請求檢察官上訴者，其上訴期間之計算係
以檢察官收受判決正本之日期為準。
                                 法院書記官    楊    筱    惠
中      華      民  國      八十九      年      十一    月   十     日


司法院資訊處製作；財團法人民間司法改革基金會備份。
